【裁判字號】    89,上更(一),624
【裁判日期】    900321
【裁判案由】    偽造有價證券
【裁判全文】
臺灣高等法院臺南分院刑事判決             八十九年度上更(一)字第六二四號   潛
      上  訴  人
      即  被  告  乙  ○  ○
      指定辯護人  本院公設辯護人  丙  ○  ○
右上訴人因偽造有價證券案件，不服臺灣嘉義地方法院八十七年度訴字第二四六號中
華民國八十七年六月二十二日第一審判決（起訴案號：臺灣嘉義地方法院檢察署八十
七年度偵字第二一三五號），提起上訴，經本院判決後，由最高法院發回更審，本院
判決如左：
      主      文
上訴駁回。
      事      實
一、乙○○於民國（下同）八十五年十一月二十二日，在宜蘭縣宜蘭市○○路一號，
    向偉世紀小客車租賃有限公司租用車牌號碼ＦＦ─四九○○號自用小客車一輛，
    翌日該車輛因車禍而毀損，嗣於八十五年十一月二十七日將該部小客車受損情形
    告知偉世紀小客車租賃有限公司負責人甲○○，甲○○乃向乙○○索取賠償費用
    新台幣（下同）十一萬三千元，並要求乙○○開具本票一紙及找保證人一人作為
    保障，乙○○竟於八十五年十一月二十八日未經其父陳宗謂之同意，在如附表所
    示之本票上發票人欄其簽名下方，偽簽陳宗謂姓名，持交不知情之甲○○。
二、案經偉世紀小客車租賃有限公司訴由臺灣宜蘭地方法院檢察署呈臺灣高等法院檢
    察署令准移轉臺灣嘉義地方法院檢察署檢察官偵查起訴。
      理      由
一、訊據上訴人即被告乙○○矢口否認有偽造有價證券犯行，辯稱：本票是甲○○提
    供的，日期、金額也是他們所寫，且本票沒有伊印章，伊只是欠他們車子修理費
    ，且當時伊簽伊父親名字時，甲○○也在場，況事後伊父親也有同意，伊並無偽
    造之意思云云。
二、前揭被告在如附表所示之本票發票欄簽立其父親「陳宗謂」姓名之際，並未徵得
    其父親之同意之事實，迭據被告於偵查中，及原審調查時供稱：「（問：你要簽
    你父親名字時有無打電話問你父親？）沒有，我想還錢本票就可拿回來。」（見
    臺灣嘉義地方法院檢察署八十七年偵字第二一三五號卷宗第十頁背面）、「（問
    ：有無告訴你父親？）後來有向他講。」、「（問：他有無同意？）沒有。」等
    語不諱（見一審卷第十四頁），核與被告父親陳宗謂於八十六年六月二十二日所
    具之書狀陳稱：該本票之事與其無關等語相符（附於臺灣宜蘭地方法院檢察署八
    十六年他字第二九四號卷宗內），且經偉世紀小客車租賃有限公司負責人甲○○
    指訴歷歷，並有如附表所示本票影本一紙在卷足稽，被告前開自白核與事實相符
    ，應堪採信。按偽造有價證券犯罪行為是否成立，應以行為時為據，並不因被害
    人即被偽造人嗣後之同意行為人前開偽造行為，而將原為犯罪之行為，變更為非
    犯罪。本件被告於簽立如附表所示之本票時，並未得其父親陳宗謂之同意，即偽
    造其父親之署押在該本票發票人欄處等情，已見上述，揆之前揭說明，被告於簽
    立其父親署押時在該本票時，其偽造有價證券之犯行即告成立，被告辯稱：伊事
    後已得其父親同意云云，尚無礙其前揭犯行之成立。至該本票最初係由何人提供
    ，亦非偽造有價證券之構成要件，被告以此卸責辯解，尚非可採。另被告泛言辯
    稱：該本票之日期、金額均為甲○○填載云云，則揆之被告既已將其名字及其父
    親名字簽載在該本票發票人處，並知其所負欠偉世紀小客車租賃有限公司之賠償
    款有十一萬三千元，並於八十五年十一月二十八日將之交付給甲○○等情，亦據
    甲○○指訴在卷，足認該本票發票日、及其所載金額縱非被告親自填載，亦仍有
    指示他人代行填載其上，否則被告豈有簽立發票日、金額均空白之本票交由他人
    任意填載之理？是被告該部分所辯，仍不得為其卸責之依據亦明。至被告填載其
    父親名字在本票上，甲○○究有無在場，甚至教唆被告為之，則係甲○○有無另
    犯刑責問題，尚與被告觸犯本案偽造有價證券之成立無關。被告之父陳宗謂縱於
    本院前審訊問中稱「我兒子簽了以後，才跟我講說是對方強迫他簽的」等語（見
    本院上訴卷八十七年八月二十八日訊問筆錄），仍不能作為被告未偽造本票之有
    利證據。本件事證已臻明確，被告前揭所辯無非卸飾之詞，不足採信，被告犯行
    堪以認定。
三、核被告所為，係犯刑法第二百零一條第一項之偽造有價證券罪。被告偽造陳宗謂
    署押之行為，為其偽造有價證券之部分行為；又被告行使偽造有價證券之行為，
    為其偽造有價證券之重罪所吸收，均不另論罪。原審審酌被告之素行資料、智識
    程度、犯罪之動機、目的、手段、所生危害及犯後猶飾詞卸責態度等一切情狀，
    適用刑法第二百零一條第一項、第二百零五條、罰金罰鍰提高標準條例第一條前
    段，量處有期徒刑三年二月，以資儆懲。被告所偽造如附表所示之關於發票人為
    陳宗謂部分之本票一紙，係屬偽造之有價證券，雖未扣案，惟無證據證明業已滅
    失，併依刑法第二百零五條規定諭知沒收（原判決連乙○○為發票人部分之本票
    ，亦宣告沒收，應予糾正）。本院經核原判決認事用法，均無不合，量刑亦屬妥
    適。被告上訴意旨，否認犯罪，指摘原判決不當，為無理由，應予駁回。
四、據上論斷，應依刑事訴訟法第三百六十八條，判決如主文。
本案經檢察官林炎昇到庭執行職務。
中  華  民  國      九  十      年        三        月      二十一      日
                                臺灣高等法院臺南分院刑事第五庭
                                    審判長法官  茆    臺    雲
                                          法官  李    文    福
                                          法官  蔡    長    林
右正本證明與原本無異。
如不服本判決，應於判決送達後十日內向本院提出上訴狀，其未敘述理由者並應於提
出上訴狀後十日內向本院補提理由書（應附繕本）。
                                    法院書記官  李    培    薇
中  華  民  國      九  十      年        三        月      二十二      日
附錄本案論罪科刑法條全文：
刑法第二百零一條第一項：意圖供行使之用，而偽造、變造公債票、公司股票或其
                        他有價證券者，處三年以上十年以下有期徒刑，得併科
                        三千元以下罰金。
附表（所偽造之本票）：
┌──┬────┬────────┬─────┬──────┬─────┐
│編號│發票人  │票載發票日      │到  期  日│票        號│票面金額  │
│    │        │                │          │            │（新台幣）│
├──┼────┼────────┼─────┼──────┼─────┤
│ 一 │乙○○、│八十五年十一月二│八十五年十│○○六一三九│十一萬三千│
│    │陳宗謂  │十八日          │二月六日  │            │元        │
└──┴────┴────────┴─────┴──────┴─────┘


司法院資訊處製作；財團法人民間司法改革基金會備份。
